【裁判字號】    98,上訴,36
【裁判日期】    980424
【裁判案由】    誣告
【裁判全文】
臺灣高等法院花蓮分院刑事判決          98年度上訴字第36號
上  訴  人
即  被  告  乙○○
                    （現另案於臺灣臺中監獄執行中）
上列上訴人因誣告案件，不服臺灣臺東地方法院97年度訴緝字第
14號中華民國98年1月13日第一審判決（起訴案號：臺灣臺東地
方法院檢察署92年度偵字第1647號），提起上訴，本院判決如下
：
    主  文
原判決撤銷。
乙○○無罪。
    理  由
一、公訴意旨略以：乙○○於民國91年8月26日，在臺灣臺東泰
    源技能訓練所（以下簡稱泰源技訓所）執行時，因意圖自殺
    而遭該所監禁於鎮靜室內，該所並於同日上午10許，因管理
    員甲○○將置於鎮靜室內之臉盆及水桶等物品取出，以防止
    其以之自殺。乙○○見狀卻藉機以大聲吼叫及踹門之舉動擾
    亂監所秩序，經甲○○及該所另一主管丙○○制止不聽後，
    甲○○及丙○○便進入鎮靜室內要將乙○○拉出。然乙○○
    非但不聽從制止，猶極力反抗甲○○及丙○○之強制制止行
    為，並於反抗過程中自行衝撞走道上之牆壁，最終並因反抗
    及衝撞之舉動，導致受有左手臂多處瘀血、右肩部瘀血及右
    額部腫脹瘀血之傷害。乙○○明知其所受前述傷害，並非甲○○毆打所致，竟基於意圖甲○○受刑事處分之誣告犯意，
    於91年9月26日上午11時20分許，在泰源技訓所內，向臺灣
    臺東地方法院檢察署檢察官李進榮申告於上開時、地遭甲○○毆打，致其受有前揭傷害。嗣該案經不起訴處分後，甲○○向臺灣臺東地方法院檢察署檢察官提出告訴。因認乙○○
    所為涉犯刑法第169條第1項之誣告罪。
二、按誣告罪之成立，係以告訴人所訴被訴人之事實必須完全出
    於虛構為要件，若有出於誤會或懷疑有此事實而為申告，以
    致不能證明其所訴之事實為真實，縱被訴人不負刑責，而告
    訴人本缺乏誣告之故意，亦難成立誣告罪名。且告訴人所訴
    事實，不能證明其係實在，對於被訴人為不起訴處分確定者
    ，是否構成誣告罪，尚應就其有無虛構誣告之故意以為斷，
    並非當然可以誣告罪相繩（最高法院44年台上字第892號、
    59年台上字第581號判例意旨參照）。即被告主觀上須有虛
    構犯罪事實之故意、客觀上則必須係故意陳述虛偽之事實，
    方與刑法誣告罪之構成要件相合。故誣告罪之構成，首需究
    明者應為行為人之犯意。再按，犯罪事實應依證據認定之，
    無證據不得推定其犯罪事實，又不能證明被告犯罪或其行為
    不罰者，應諭知無罪之判決，刑事訴訟法第154條第2項、第
    301條第1項分別定有明文，此即揭櫫刑事訴訟程序係採證據
    裁判主義，易言之，認定不利被告之事實，須依積極證據，
    苟積極證據不足為不利於被告事實之認定時，自應為有利於
    被告認定，更不必有何有利之證據（最高法院30年上字第81
    6號判例意旨參照）。末按，刑事訴訟法上所謂認定犯罪事
    實之證據，係指足以認定被告確有犯罪行為之積極證據而言
    ，該項證據自須適合於被告犯罪事實之認定，始得採為斷罪
    資料。如未能發現相當證據，或證據不足以證明，自不能以
    推測或擬制之方法，以為裁判之基礎。又刑事訴訟上證明之
    資料，無論其為直接或間接證據，均須達於通常一般人均不
    致有所懷疑，而得確信其為真實之程度，始得據為有罪之認
    定，若其關於被告是否犯罪之證明未能達此程度，而有合理
    性懷疑之存在，致使無法形成有罪之確信，即不得為不利被
    告之認定（最高法院29年上字第3105號、40年臺上字第86號
    、76年臺上字第4986號判例參照）。且依刑事訴訟法第161
    條第1項規定：檢察官就被告犯罪事實，應負舉證責任，並
    指出證明之方法。因此，檢察官對於起訴之犯罪事實，應負
    提出證據及說服之實質舉證責任；倘其所提出之證據，不足
    為被告有罪之積極證明，或其闡明之證明方法，無從說服法
    官以形成被告有罪之心證，基於無罪推定之原則，自應為被
    告無罪判決之諭知（最高法院92年度臺上字第128號判例參
    照）。
三、本件檢察官起訴認被告涉犯上開誣告罪嫌，係以被告乙○○
    之供述、所提告訴之偵訊筆錄，告訴人甲○○之指述，證人
    洪興國、謝財發、潘富順之證述，丙○○所出具之報告，
    被告於泰源技訓所之行狀記錄、獎懲報告表及施用戒具報告
    表，戒護科交接簿及被告自91年8月26日起至同年月30日止
    在泰源技訓所衛生科之就醫紀錄等為據。
四、經查：
（一）被告乙○○係因先前於91年5月7日與案外人林志蒼發生衝
      突，致遭泰源技訓所監禁於鎮靜室內，並於同年月10、14
      日在該所鎮靜室內自殺，迄本案發生時，均係監禁於該所
      鎮靜室內，業經被告供述在卷，核與證人甲○○於原審之
      證述相符，且有卷附之泰源技訓所行狀記錄、獎懲報告表
      、施用戒具報告表及戒護科交接簿等在卷可稽（見臺灣臺
      東地方法院檢察署92年度發查字第27 5號卷，第29-31、3
      4 、35、44-50、51、52頁），故起訴書及原審認定被告
      於91年8月26日因意圖自殺而遭該所監禁於鎮靜室內，顯
      然有誤，先予敘明。惟被告確係因經監禁於鎮靜室達3個
      多月，而於91年8月26日上午10時許因鎮靜室內之日常盥
      洗用品經管理員丙○○取走，遂有用手敲擊鎮靜室房舍大
      門等違規行為，嗣管理員丙○○與科員甲○○進入鎮靜室
      內要將其拉出時，不願出去而有反抗行為，且於91年9月
      26 日上午11時20分許，在泰源技訓所內，向臺彎臺東地
      方法院檢察署檢察官李進榮申告於上開時、地遭甲○○毆
      打，致受有傷害乙案，業據臺灣臺東地方法院檢察署檢察
      官偵查終結以91年度偵字第1890號為不起訴處分確定在案
      ，有被告所撰91年6月19日自訴狀、91年度他字第55號卷
      所附91年9月26日訊問筆錄及臺灣臺東地方法院檢察署91
      年度偵字第1890號不起訴處分書各1份附卷可稽（見上開
      92年度發查字第275號卷，第16、17及21-28頁），故被告
      確有以其受有傷害而對甲○○提出告訴欲使其受刑事處罰
      ，嗣經檢察官以查無證據而對該告訴為不起訴處分確定之
      事實，然被告提出之上揭告訴行為是否即構成刑法之誣告
      罪？即本案之主要爭點為被告告訴甲○○於將其強制架離
      鎮靜室之過程中，藉機以拳頭毆打其右臉頰，並以其右手
      肘撞擊其右腹部之事實是否實在，或係不實而為被告所捏
      造，及被告提出告訴時主觀上是否具有誣告之犯意。
（二）本件被告所為尚難認有虛捏事實而故意誣告之犯意，此參
      以下列證人之證述，尚無法使本院認被告對當日身體受傷
      有虛捏事實之情形，以下分就檢察官所舉證人及原審傳訊
      證人之證詞予以敘明：
  １、證人即告訴人甲○○於警詢及原審證稱：被告係泰源技訓
      所受刑人，於91年5月7日違規而送至技訓所內違規舍接受
      考核，伊於91年8月5日接三教區科員，與被告並無仇隙；
      被告向臺灣臺東地方法院檢察署檢察官申告伊於91年8月
      26日上午10時許，在泰源技訓所鎮靜室內徒手毆打被告，
      致被告額頭受傷，告伊傷害，經臺灣臺東地方法院檢察署
      檢察官於91年11月11日以91年度偵字第1890號為不起訴處
      分；被告因與其他受刑人打架，且有自殺之情形，所以送
      到鎮靜室，因之前有受刑人拿水桶墊高架鐵窗上吊自殺，
      所長交代將水桶收起來，引起被告的不滿而敲擊房門，表
      達不滿，伊與違規舍主管丙○○進入鎮靜室欲制止被告，
      被告有反抗，伊便與丙○○要將被告拉出鎮靜室，被告極
      力掙脫，情緒很激動，行進間被告之頭部撞及牆壁，導致
      右眼角有瘀傷；當時係丙○○先進入抓被告之左手臂，伊
      抓被告之右手臂，兩人要將被告架出來，被告不願意配合
      ，雙手一直亂揮，全身扭動，一直叫囂，在制止的過程中
      伊與丙○○均無毆打被告之情事，當時伊看到被告的右眼
      角有擦傷，身體的部分則沒有發現受傷；伊自接三教區科
      員後，曾於一星期內對被告開導2、3 次，被告想要晉見
      所長，伊想瞭解為何晉見所長，所以不時去開導被告，被
      告於91年5月7日在泰源訓所西服班與其他受刑人互毆被送
      至違規舍，被告不服處分而於同年月14日自殺未遂，連續
      2次違規所以一直在違規房考核；伊於同年8月5日剛接任
      ，被告說要晉見所長，伊問被告何事，被告說遭受不平等
      待遇，並表示對當時的主管有怨恨，而於同年9月間告黃
      明山主管，檢察官有去泰源技訓所訊問；被告於91年8月
      26日上午10時許敲擊鎮靜室抗議，伊於處理過程中並無出
      手毆打被告右臉之情事，亦未以右手肘撞擊被告之腹部，
      印象中被告右眉梢有一點傷，並未發現身體部位有受傷，
      伊下班之後，被告要求至泰源技訓所衛生科驗傷，伊事後
      才知道，不清楚驗傷之情形，也不知道被告是否有向管理
      員丙○○報告要求重新驗傷；被告於前述時間在泰源技訓
      所鎮靜室內大吼大叫，嚴重擾亂舍房秩序，伊與丙○○前
      去制止不從，遂合力將被告架出鎮靜室，伊抓右手，丙○○抓左手，被告還是不配合，極力掙脫，致右臉部撞及牆
      壁，造成右眉梢受傷等語（見臺東縣警察局刑警隊東警刑
      三字第09206645號卷第5、6頁、原審92年度訴字第201號
      卷第132-135頁及97年度訴緝字第14號卷第104-107頁）。
      依其證述內容，雖就被告受傷之原因與被告之指述不同，
      惟仍足以認定證人甲○○及其他管理人員對當時違反該所
      規定之被告，確有施以強制手段控制被告之行為，且當時
      被告反抗確實相當激烈，並於當時受有傷害等事實，則自
      外觀而言，告訴人既確有對被告施以強制力，且被告所受
      之傷害亦係在該過程中造成，以管理人員即告訴人之立場
      而言，對被告施以強制力係屬必要，惟就被告之立場而言
      ，其主觀上認為告訴人所為係積極侵害之毆打行為亦不違
      反常理，故難以此即認被告主觀上確有虛捏事實，誣陷告
      訴人之犯意。
  ２、證人丙○○亦於原審具結證稱：被告情緒不穩定，有自殺
      之虞，因而被送至鎮靜室，案發當天（確定日期已不復記
      憶）被告情緒不穩，在鎮靜室裡面喊叫，伊與甲○○去鎮
      靜室看被告，並將被告帶出鎮靜室，當時被告反應很激烈
      ，且有反抗，不願意出來，手亂揮，身體扭動一直要掙脫
      ，有去撞到牆壁，至於被告身體何處受傷，因事隔已久，
      已經忘了，伊與甲○○於將被告帶出鎮靜室之過程中，均
      未毆打被告；發查卷第57頁背面所附91年8月26日報告書
      是伊所製作，其上所載內容，即伊當天見聞之情形，當時
      甲○○與被告兩人好像抱在一起，是甲○○從被告之左手
      臂把被告架起來，因為被告情緒不穩定，有時會在鎮靜室
      大吼大叫，經規勸不從，仍大吼大叫，當時的情況可能就
      是甲○○要把被告架住，被告掙脫不慎撞擊到窗戶的牆角
      ，伊並沒有看到甲○○有毆打被告之情事，前揭報告書所
      載被告身上的傷，就是當時被告撞及走道窗戶底下的牆角
      所受之傷害；有關被告違規行為，在行狀考核簿上面都有
      記錄，案發當天科員甲○○先開鎮靜室要把被告拖出來，
      架出鎮靜室後，伊見狀再去幫忙架住，在伊印象中並無受
      刑人或者犯人要求驗傷而不准之情形，亦無受刑人或者犯
      人要求去向主管申訴，而沒有讓其申訴之情事等語（見原
      審92年度訴字第201號卷第136-139頁、97年度訴緝字第14
      號卷第160-165頁）。則證人丙○○之證述就被告受傷之
      原因雖亦與被告所述不同，惟其當時確與告訴人甲○○為
      制止被告而有施用強制力，告訴人甲○○並有與被告近距
      離為肢體接觸之事實，且於混亂中被告並因而受傷，則以
      當時之情況，被告主觀上認為所受傷害係告訴人甲○○毆
      打所致，尚難認有何虛偽陳述之虛構事實情形。
  ３、再參以當時亦在場之證人之證述：
      (1)證人洪興國於另案（91年度偵字第1890號）91年10月13
        日檢察官訊問時具結證稱：案發當時的情形是因為被告
        於泰源技訓所打架的事情，被告不服，提申訴在鎮靜室
        （因為被告之前曾自殺），伊看到被告用手在敲鐵門，
        主管丙○○和科員甲○○有拉被告出來，被告自己衝出
        來，科員及主管就把被告抓住施以戒護，過程中並無看
        到科員或主管打人，有看到被告眼角有傷，是被告自己
        去撞的，被告平常對夜班及日勤主管態度不好，常在鬧
        房撞門大叫等語（見上揭92年度發查字第275號卷第13-
        15頁）。
      (2)證人謝財發於另案偵查中結證：伊是替代役，負責助勤
        ，有看到案發當時衝突之情形，被告大吼大叫還踹門，
        丙○○主管叫被告出來，被告不出來，課員（應係科員
        之誤植）甲○○過去看，兩人合力將被告拉出，未動手
        打人，被告掙扎後撞到窗台額頭部位輕微擦傷，過程中
        兩位主管並沒有動手打人等語（見上揭92年度發查字第
        275號卷第27-28頁背面）。
      (3)證人林天賜於原審結稱：伊於91年間在泰源技訓所執行
        時與被告同房，也曾在鎮靜室執行，本來是一人一間，
        後來主管見伊一人會自言自語，所以就把被告送來與伊
        同房，3、4天後又將伊調到隔壁保護房，被告對伊表示
        因拿被單繞脖子，準備自殺，被管理員發現才送到保護
        房，從保護房內的封口可以看到走道一點點，伊知道管
        理員曾去制止被告大吼大叫，但不知道有幾次，也沒有
        看到管理員用其他方法，如毆打或是多人壓制被告，丙○○是當時的主管，甲○○是科員，伊與被告同房的時
        候，被告有對伊說被甲○○打，但是伊沒有看到，也沒
        有看到被告受傷，伊在鎮靜室時有看到被告因為大喊大
        叫被管理人員拉出保護房，但是沒有看得很遠，當時並
        沒有看到被告受傷，也沒有看到有人打被告等語（見原
        審92年度訴字第201號卷第164-169頁）。
      (4)證人丁○○於原審亦具結證稱：伊於輔導被告過程中，
        被告曾向伊報告在鎮靜室被玩弄之情形，91年8月26日
        早上事情發生後，伊有前去關心被告，當時被告右臉眉
        梢是否有流血，因時間太久已記不清楚，也記不得是否
        有叫丙○○拿面紙給被告擦，伊記憶中被告是眼角附近
        受傷，記不清楚被告有無拉衣服起來讓伊看身體及雙手
        有否受傷，已無印象被告是否曾於同年8月28日對伊說
        要重新驗傷，被告曾跟伊說很多事情，但經查後都不是
        事實，伊並未要求被告不要聲請再議，伊都跟受刑人講
        訴訟是憲法的權利，伊不會叫人家不告的等語（見原審
        97年度訴緝字第14號卷第109-111頁）。
      (5)證人戊○○於原審結稱：因時隔久遠，已經不記得被告
        於案發當日晚上從醫護室驗傷回來後，有無向伊報告要
        重新驗傷，也不記得被告受傷之情形等語明確（見原審
        97年度訴緝字第14號卷第156頁）。
      依上揭證人之證詞，核與證人甲○○、丙○○證稱當時強
      制壓制被告，而遭被告反抗及被告如何受傷等事實相符。
      惟尚不足以證明被告有誣告之犯意。
（三）況參以被告於前揭時、地因在鎮靜室內敲打房舍大門等違
      規行為，並拒絕管理員離開鎮靜室之要求，而經泰源技訓
      所管理員丙○○及科員甲○○強制架離鎮靜室，其後於當
      日夜間經該所衛生科醫師檢查結果，其受有右眼角（右眉
      梢）腫脹1×1公分、右顴骨部位瘀血3×1.2公分、右前肩
      胛骨部位瘀血3×3公分及左上臂內側多處瘀血（原審判決
      書誤載為右上臂多處瘀傷）之傷害，且診治醫師於91年8
      月26日醫療紀錄上係記載「Fighting injury with科員
      since this morning(10：25分／AM左右)」，顯然依醫師
      當時之記載，被告所受之傷害係與科員之壓制行為有關，
      又於同年月27日上午6時50分之醫療記錄並由醫事檢驗師
      方慧玲記載「鄧醫師來電醫囑若頭痛嚴重時緊急外醫，若
      尚不嚴重則留至中午給特約醫師看診。」等情，有泰源技
      訓所97年9月12日泰所戒字第0970003828號函檢具被告病
      歷及97年9月30日泰所衛字第0971000154號函檢附被告就
      診資料人像表各1份在卷可查（見原審97年度訴緝字第14
      號卷第69-71、85及86頁），依上揭病歷資料顯示，當日
      被告確實係與「科員」發生衝突而受傷（上揭91年8月26
      日之醫療記錄），且至隔日上午6時50分許仍有頭痛之症
      狀經送衛生科，依該醫療記錄顯示，被告當時身體受傷之
      症狀應仍嚴重，並非僅係腫脹、瘀血等外傷，其頭部受傷
      之症狀應甚明顯，僅未記載於人像表中（此可能因當日驗
      傷時，外觀不明顯所致，尚無法認為醫療記錄不實），再
      參以上開病歷資料於91年8月30日晚上22時53分許仍記載
      被告主訴胸痛已3日，依上開病歷資料記載之被告右前肩
      胛骨部位確受有外傷，故被告辯稱當時受傷嚴重等語，顯
      非無據。
（四）再如上所述，參以上開被告於泰源技訓所內衛生科之病歷
      資料所示，被告當日確實受有右臉部等傷害，足證被告當
      日傷勢非輕，且受傷部位分佈身體左右兩側，再參以被告
      於事隔月餘方提出告訴，其陳述之內容為記憶中案發當日
      所發生之事實，縱證述之言詞有稍許不同，此當係記憶因
      時間流逝而缺失之正常狀態，惟其證述之主要內容尚屬一
      致，則被告於當日經強制架離時臉部及右肩部前方及左手
      臂內側等處均受有上揭傷害，故客觀上被告當日確因該衝
      突而受有傷害甚為明確。再核以上揭證人及告訴人之指述
      ，並無法認定被告有何虛構之情事，縱檢察官以罪證不足
      ，將告訴人甲○○以不起訴處分結案，但被告陳述之內容
      既非完全出於虛構或以明知不實之事項，故為虛偽之陳述
      ，檢察官亦未能舉證證明被告所為非僅單純對上開事實之
      誇大渲染，則被告並無誣告之主觀故意至為灼然。至被告
      辯稱除上開傷害外，另受有右臉頰瘀血約10×10公分之傷
      害云云，既已事過境遷，當時未經檢查驗出被告所述之上
      開傷害，難以認為確有該項傷害之事實，且雖與當時在場
      證人所述不符，惟證人均係事隔多年後所為之證述，自難
      期其等均就當日之情形記憶清楚，故其等證詞自無法為被
      告有利或不利之判斷，然參以上揭病歷資料所載，被告當
      日所受之傷害並非僅如其上開之人像表所載，蓋依該病歷
      資料之記載被告當日所受之傷害依客觀而言不可謂不輕，
      雖被告所受上開傷害，可能係因反抗及衝撞造成，並非確
      係遭告訴人甲○○以拳頭或右手肘毆打所致，惟客觀上既
      有上揭傷害之事實，而於被告之衝擊及告訴人等強力壓制
      之下，造成被壓制人受有一定程度之傷害亦係執行職務時
      有可能造成之結果，故依當時之情況下，被告於主觀上認
      為將伊架離，且與之原即有衝突之告訴人甲○○係故意以
      該手段造成其傷害行為，尚不悖於經驗法則，惟此實難認
      被告確有捏造不實之事項以指控告訴人甲○○之情形。至
      被告指稱告訴人以何種手段毆打伊致成傷等部分，雖或有
      誇大之情形，惟依當時之情形，實難認被告即有捏造不實
      事項之故意行為。
（五）又參以被告於91年9月26日上午11時20分許，原係就其與
      案外人林志蒼發生互毆，對另名主管黃明山之處分認有不
      公及不法而書寫自訴狀後，由李進榮檢察官至泰源技訓所
      內訊問被告，其後於檢察官訊以「還有無其他補述？」時
      ，另答以「我8月26日10時許，我被甲○○打我，因為我
      的禁見室沒有放盥洗用水，我跟他報告，結果就被打，我
      有開驗傷單，現於課長處，我要告訴。」等語（見上揭92
      年度發查字第275號卷，第23、24頁），參以其接受檢察
      官訊問之內容為被打並受傷，而被告當日如上開所述，確
      有與告訴人發生肢體衝突而受傷之事實，則雖被告將告訴
      人施行管制之行為以「打」之詞句形容，惟被告於當日既
      確有受傷之事實，在主觀上顯難認有故意虛捏事實之情形
      ，在客觀上亦無顯與事實有悖之故意虛構行為，僅係因雙
      方立場不同，對同一事實為不同解讀所致，以上開告訴人
      之指述內容及證人之證詞，實無法認為被告有何無中生有
      或虛捏事實之行為，被告所為尚難認係故意虛構事實，故
      被告應僅係立場不同，並無誣告之犯意。
（六）且因當時在場之人所處位置不同，並事隔多年，證人記憶
      難期無誤，再參以泰源技訓所雖有錄影設備，然就此有爭
      議之事件並未保留當時之錄影紀錄以供事後判斷，有該所
      函附卷可參，故實難以明確認定告訴人當時之舉動是否絕
      不致使被告誤認毆打伊之情形，故本件既難以排除告訴人
      當時依規定管制被告時動作是否與毆打之外觀相似，自難
      以認定被告所述確係捏造不實之事項，自難科以誣告罪之
      刑責。
（七）至卷附之泰源技訓所受處分人乙○○自91年8月9日起至同
      年9月26日之行狀記錄1份、收容人乙○○於91年8月26日
      之獎懲報告表及施用戒具報告表各1紙、戒護科91年8月22
      日值班科員交接簿1紙等，僅足以證明泰源技訓所所長指
      示鎮靜室內戒護之處置及被告於91年8月9日起至同年9月
      26日在泰源技訓所戒護之情形及其於91年8月26日受傷之
      結果，尚無法因此認定被告有誣告之犯行。
（八）參以上開所述，本件被告於技訓所中經檢察官訊問時申告
      告訴人傷害之事實，其於當時提出告訴，應有出於誤會或
      懷疑被訴人有此事實而為申告之情形，雖本件被告係自己
      親歷被害事實，惟參以當時現場情況混亂及管理人員確有
      施用強制力之情形，被告並因而受有傷害，被告以當時情
      形誤認自己係遭告訴人毆打之可能性依然存在，故被告主
      觀上認為告訴人有犯罪嫌疑而提出告訴，自難謂其具有誣
      告之故意。
（九）參以本件告訴人甲○○之指述、證述及證人等之證詞，足
      以認定當時被告確有因不願出監禁室而反應激烈下遭告訴
      人甲○○等人施以強制作為，故其等有肢體上之衝突，核
      與常情相符，再參以被告所受之傷，雖診斷書上記載之傷
      勢輕微，惟參以卷附醫囑部分，明確記載被告所受傷害之
      原因與科員有關及若有不適症狀應送外醫等等，顯然被告
      當日所受傷害之應甚為嚴重，而再參以當時所處之情形，
      管理員依其職責為穩定監所人員之情緒，故以強勢之行為
      進行壓制，於法雖無可責之處，而被告以其立場，認管理
      員行為過當或故意傷害等等，顯然係因其個人所處立場不
      同而有不同之認知，故被告於檢察官視查監所時告以遭受
      毆打等等，尚難認有故意虛捏不實事項予以誣告之犯意。
      況依照告訴人及證人等人所述情節，堪認當時場面係屬混
      亂，依其等證詞雖不能證明被告指述內容完全正確，但可
      確認當時被告與告訴人相處後即受有上開傷害之情形，故
      被告所述並非毫無根據之虛捏事實，本件並無任何證據足
      以證明被告有檢察官所指「虛構事實」之情形，故被告所
      辯尚堪採信。
五、綜上所述，檢察官所舉證據並無法證明被告於客觀上有捏造
    事實、主觀上有為虛偽不實指述之情形，殊難單憑證人等所
    為不利於被告之供述，遽論被告之罪。此外，復查無其他積
    極證據足以證明被告確有如公訴意旨所指之誣告犯行，揆諸
    上揭之說明，自不能證明被告犯罪。原審未詳予勾稽，遽予
    以論罪科刑，殊有未當，被告上訴意旨否認此部分犯罪，尚
    非無據，是原判決既有上開違誤，自無可維持，應由本院予
    以撤銷，並為被告無罪之諭知。
據上論斷，應依刑事訴訟法第369條第1項前段、第364條、第301
條第1項前段，判決如主文。
本案經檢察官朱秋菊到庭執行職務。
中    華    民    國    98    年    4    月    24    日
                        審判長法  官  何方興
                              法  官  林德盛
                              法  官  王紋瑩
以上正本證明與原本無異。
如不服本判決，應於收受送達後10日內向本院提出上訴書狀，其
未敘述理由者，並得於提起上訴狀後10日內向本院補提理由書（
均須按他造當事人之人數附繕本「切勿逕送上級法院」。
告訴人或被害人如對於本判決不服者，應具備理由請求檢察官上
訴，其上訴期間之計算係以檢察官收受判決正本之日期為準。
中    華    民    國    98    年    4    月    24    日
                              書記官  陳有信


司法院資訊處製作；財團法人民間司法改革基金會備份。
